【裁判字號】    99,訴,960
【裁判日期】    990607
【裁判案由】    毒品危害防制條例
【裁判全文】
臺灣臺中地方法院刑事判決               99年度訴字第960號
公  訴  人  臺灣臺中地方法院檢察署檢察官
被      告  乙○○
上列被告因違反毒品危害防制條例案件，經檢察官提起公訴（98
年度毒偵字第4191號），嗣經本院合議庭裁定由受命法官獨任行
簡式審判程序，本院判決如下：
    主    文
乙○○施用第一級毒品，累犯，處有期徒刑柒月，扣案之第一級
毒品海洛因壹包含袋重零點貳玖捌肆公克（驗餘淨重零點零柒壹
柒公克，空包裝重零點貳貳陸柒公克）沒收銷燬之。
    犯罪事實
一、乙○○前於民國88年間，因施用毒品案件，經觀察、勒戒後
    ，認無繼續施用毒品之傾向，於88年3 月25日執行完畢釋放
    ，並由臺灣臺中地方法院檢察署檢察官以88年度偵字第1260
    號為不起訴處分；復因施用毒品案件，再送觀察、勒戒後，
    認無繼續施用毒品之傾向，於89年1 月17日執行完畢釋放，
    由臺灣臺中地方法院檢察署檢察官以88年度毒偵字第1656號
    為不起訴處分確定，又於前揭觀察勒戒執行完畢釋放後5 年
    內之92年間，再因施用毒品案件，經法院裁定令入戒治處所
    強制戒治，於93年1月9日因法律修正釋放出所；刑罰部分，
    經臺灣臺中地方法院檢察署檢察官以92年度毒偵字第24號提
    起公訴，並經臺灣高等法院臺中分院以92年度上訴字第699
    號判處有期徒刑9 月確定，於93年11月11日縮刑期滿執行完
    畢。其於前揭強制戒治執行完畢後5 年內之96年間，再因施
    用毒品案件，經本院以96年度訴字第2675號判處有期徒刑11
    月，經減刑減為有期徒刑5月15日，於96年12月13日執行完
    畢。詎仍不知警惕，復基於施用第一級毒品海洛因之犯意，
    於99年1月20日上午8時許，在臺中縣太平市○○路74號之住
    處內，以將第一級毒品海洛因置於注射針筒內，再以水稀釋
    混合後，注射於身體血管之方式，施用第一級毒品海洛因1
    次，嗣於99年1月21日晚間7時40分許，在臺中市○區○○○
    路一段與東門路口為警查獲，並當場扣得第一級毒品海洛因
    1小包（原含袋重0.3公克；經送驗後，因鑑驗滅失0. 0016
    公克，驗餘含袋重0.2984公克，驗餘淨重0.0717公克，空包
    裝重0.2267公克），經警方採集其尿液檢體送請鑑驗，結果
    呈嗎啡陽性反應，始悉上情。
二、案經臺中市警察局第一分局報請臺灣臺中地方法院檢察署檢
    察官偵查起訴。
    理    由
一、上開事實，業據被告乙○○於本院審理時坦承不諱，復有上
    開查獲物品扣案可稽，且被告為警查獲所採集尿液，經送驗
    結果，呈嗎啡陽性反應，有中山醫學大學附設醫院檢驗科藥
    物檢測中心實驗99年2月5日編號第0000000號尿液檢驗報告1
    紙在卷可證；另扣案之白色粉末1包確係第一級毒品海洛因
    無訛，有行政院衛生署草屯療養院99年2月2日草療鑑字第09
    90100193號鑑定書1份在卷可憑，堪認被告上開自白確與事
    實相符，足以採信。按施用第一、二級毒品為犯罪行為，毒
    品危害防制條例第10條定有處罰明文。故施用第一、二級毒
    品者，依前揭規定本應科以刑罰。惟基於刑事政策，對合於
    一定條件之施用者，則依同條例第20條、第23條之規定，施
    以觀察、勒戒及強制戒治之保安處分。又毒品危害防制條例
    於92年7月9日修正公布，自93年1月9日施行，其中第20條、
    第23條將施用毒品之刑事處遇程序，區分為「初犯」及「5
    年內再犯」、「5年後再犯」。依其立法理由之說明：「初
    犯」，經觀察、勒戒或強制戒治後，應為不起訴處分或不付
    審理之裁定；經觀察、勒戒或強制戒治執行完畢釋放後，「
    5年內再犯」者，因其再犯率甚高，原實施之觀察、勒戒及
    強制戒治既已無法收其實效，爰依法追訴或裁定交付審理。
    至於經觀察、勒戒或強制戒治執行完畢釋放後，「5年後再
    犯」者，前所實施之觀察、勒戒或強制戒治已足以遮斷其施
    用毒品之毒癮，為期自新及協助其斷除毒癮，仍適用「初犯
    」規定，先經觀察、勒戒或強制戒治之程序。從而依修正後
    之規定，僅限於「初犯」及「5年後再犯」二種情形，始應
    先經觀察、勒戒或強制戒治程序。倘被告於5年內已再犯，
    經依法追訴處罰，縱其第3次（或第3次以上）再度施用毒品
    之時間，在初犯經觀察、勒戒或強制戒治執行完畢釋放5年
    以後，已不合於「5年後再犯」之規定，且因已於「5年內再
    犯」，顯見其再犯率甚高，原實施觀察、勒戒或強制戒治，
    已無法收其實效，即應依該條例第10條處罰。至於第3次（
    或第3次以上）施用毒品之時間，是否宜有期間限制？以多
    久為適宜？則分屬刑事政策、專門醫學之範圍，非審判機關
    所能決定，有待循立法途徑解決（最高法院97年度第5次刑
    事庭會議決議）。而查被告前於88年間，因施用毒品案件，
    經觀察、勒戒後，認無繼續施用毒品之傾向，於88年3月25
    日執行完畢釋放，並由臺灣臺中地方法院檢察署檢察官以88
    年度偵字第12 60號為不起訴處分；復因施用毒品案件，再
    送觀察、勒戒後，認無繼續施用毒品之傾向，於89年1月17
    日執行完畢釋放，由臺灣臺中地方法院檢察署檢察官以88
    年度毒偵字第1656號為不起訴處分確定，又於前揭觀察勒戒
    執行完畢釋放後5年內之92年間，再因施用毒品案件，經法
    院裁定令入戒治處所強制戒治，於93年1月9日因法律修正釋
    放出所；刑罰部分，經臺灣臺中地方法院檢察署檢察官以92
    年度毒偵字第24號提起公訴，並經臺灣高等法院臺中分院以
    92年度上訴字第69 9號判處有期徒刑9月確定，於93年11月
    11日縮刑期滿執行完畢。其於前揭強制戒治執行完畢後5年
    內之96年間，再因施用毒品案件，經法院以96年度訴字第
    2675號判處有期徒刑11月，嗣經減刑減為應執行有期徒刑5
    月15日，於96年12月13日執行完畢之事實，有臺灣臺中地方
    法院檢察署刑案資料查註紀錄表、臺灣高等法院被告前案紀
    錄表各1份附卷足憑，是其於施用毒品案件經觀察勒戒執行
    完畢，復另於5年內因施用毒品案件經強制戒治及法院論罪
    科刑執行完畢獲釋放後，再犯毒品危害防制條例第10條之罪
    ，事證明確，被告犯行，洵堪認定。
二、查海洛因係毒品危害防制條例第2條第2項第1款規定之第一
    級毒品，是被告所為，係犯同條例第10條第1項之施用第一
    級毒品罪。被告持有第一級毒品之行為，應為施用之高度行
    為所吸收，不另論罪。被告曾於96年間，因施用毒品案件，
    經本院以96年度訴字第2675號判處有期徒刑11月，嗣經減刑
    減為有期徒刑5月15日，於96年12月13日執行完畢，有如前
    述，其於有期徒刑執行完畢後5年內，再故意犯本件有期徒
    刑以上之罪，依刑法第47條第1項之規定，構成累犯，並應
    加重其刑。爰審酌被告前已有多次施用毒品前科，有上開刑
    案紀錄表可查，今再為施用，法治觀念之淡薄，然施用毒品
    究屬戕害自身健康之犯罪，被告施用毒品尚未造成他人明顯
    之危害，且於本院審理中已坦承犯行，犯後態度尚稱良好，
    並兼衡被告犯罪之動機、目的、手段、生活狀況及智識程度
    ，暨公訴人聲請科以妥適之刑等一切情狀，量處如主文所示
    之刑。扣案之海洛因1小包（原含袋重0.3公克；經鑑驗後，
    因鑑驗滅失0.0016公克，驗餘含袋重0.2984公克，驗餘淨重
    0.0717公克、空包裝重0.2267公克）係毒品危害防制條例第
    2條第2項第1款所定之第一級毒品，應依同條例第18條第1項
    前段規定，予以宣告沒收銷燬之（包裝袋因已沾染第一級毒
    品海洛因，無可析離，自應視為第一級毒品海洛因，併予沒
    收銷燬之，至因鑑驗耗損之第一級毒品海洛因0.0016公克，
    因已滅失，自無庸併予宣告沒收銷燬之）。
三、按供出毒品來源，因而破獲者，依修正前毒品危害防制條例
    第17條規定得減輕其刑（98年5月20日修正公布為「供出毒
    品來源，因而查獲其他正犯或共犯者，減輕或免除其刑」）
    。其所稱「供出毒品來源，因而破獲者」，係指被告供出毒
    品來源之有關資料，諸如前手之姓名、年籍、住居所、或其
    他足資辨別之特徵等，使調查或偵查犯罪之公務員因而對之
    發動調查或偵查並破獲者而言。申言之，被告之「供出毒品
    來源」，與調查或偵查犯罪之公務員對之發動調查或偵查並
    進而破獲之間，論理上須具有先後且相當之因果關係，固非
    謂被告一有「自白」、「指認」毒品來源之人，而破獲在後
    ，即得依上開規定予以減刑。然若被告供出毒品來源者之前
    ，調查或偵查犯罪之公務員尚非有確切之證據，足以合理懷
    疑被告所供販賣毒品來源之人，則嗣後之破獲與被告之「供
    出毒品來源」間，茍具有先後且相當之因果關係，自得適用
    上開規定予以減刑（98年度臺上字第6331號裁判要旨）。又
    按「犯第4條至第8條、第10條或第11條之罪，供出毒品來源
    ，因而查獲其他正犯或共犯者，減輕或免除其刑」，為98年
    5月20日修正公布之毒品危害防制條例第17條第1項所明定。
    其所稱「供出毒品來源，因而查獲其他正犯或共犯者」，係
    指被告供出毒品來源之有關資料，諸如其他正犯或共犯之姓
    名、年籍、住居所、或其他足資辨別之特徵等，使調查或偵
    查犯罪之公務員因而對之發動調查或偵查並查獲其他正犯或
    共犯而言，最高法院99年度臺上字第203號刑事判決闡述至
    明。而前揭法條所稱之「毒品來源」，自應限於與本案犯罪
    事實有關聯性之毒品而言，倘被告雖曾向警察或偵查機關陳
    述毒品來源之相關資訊，惟該取得經過係發生於被告在本案
    所涉販賣、轉讓、持有、施用毒品犯罪之後，即屬獨立於本
    案以外之其他毒品犯罪事實，至多僅能在該其他毒品犯罪日
    後進行審判時，援引毒品危害防制條例第17條第1項減免其
    刑；然被告既無因供述「本案」毒品來源而查獲其他正犯或
    共犯，即與上開規定之要件有別，自不足以獲得此項減刑之
    寬典（最高法院99年度臺上字第1072號刑事判決同此結論）
    。而查本件雖供出其毒品來源係「葉家蓉」，且葉家蓉並因
    此經查獲，而由臺灣臺中地方法院檢察官以99年度偵字第
    9219號向本院提起公訴，有該署99年5月17日中檢輝有99毒
    偵367字第080882號函及上開起訴書等在卷可查，然經核葉
    家蓉上開被訴犯罪事實係於「99年2月14日、2月17日、2月
    22日」分別販賣第一級毒品海洛因予被告，此有上開起訴書
    可資對照，此均係在本件被告施用毒品犯行為警查獲（（99
    年1月21日）之後，則被告上開供出之毒品來源，即顯與本
    案施用毒品無關，依上開說明，自無從毒品危害防制條例第
    17條第1項規定減輕其刑，附此敘明。
據上論斷，應依刑事訴訟法第273條之1第1項、第299條第1項前
段，毒品危害防制條例第10條第1項、第18條第1項前段，刑法第
11條、第47條第1項，判決如主文。
本案經檢察官甲○○到庭執行職務。
中    華    民    國    99    年    6     月    7     日
                  刑事第18庭  法  官  林世民
上正本證明與原本無異。
如不服本判決，應於送達後10日內向本院提出上訴狀（須附繕本
），上訴於臺灣高等法院臺中分院。
上訴書如未敘述理由，應於上訴期間屆滿後20日內補提理由書於
本院。
                              書記官  紀俊源
中    華    民    國    99    年    6     月    7     日
附錄論罪科刑法條：
毒品危害防制條例第10條：
施用第一級毒品者，處6月以上5年以下有期徒刑。
施用第二級毒品者，處3年以下有期徒刑。

司法院資訊處製作；財團法人民間司法改革基金會備份。
